臺灣花蓮地方法院刑事判決　　　　　　　95年度選訴字第13號
　　公　訴　人　臺灣花蓮地方法院檢察署檢察官
　　被　　　告　戊○○
　　選任辯護人　俞建界律師
　　　　　　　　鍾年展律師
　　被　　　告　甲○○
　　　　　　　　丁○○
上列被告等因違反公職人員選舉罷免法案件，經檢察官提起公訴
（95年度選偵字第13號），本院判決如下：
    主  文
戊○○對於選舉區內之團體，假借捐助名義，交付財物，使其團
體之構成員為一定投票權之行使，處有期徒刑壹年貳月，併科罰
金新臺幣壹佰萬元，罰金如易服勞役，以罰金總額與陸個月之日
數比例折算。褫奪公權貳年。用以交付之賄賂新臺幣壹萬元沒收
。
甲○○、丁○○均無罪。
    事  實
一、戊○○係花蓮縣玉里鎮第18屆第2 選區鎮民代表候選人，其
    選舉區包含花蓮縣玉里鎮高寮、觀音、東豐、樂合、春日、
    德武、松浦等地。戊○○於民國95年3月9日領表登記參選前
    ，即於95年2 月間確定要出來參選，其為期嗣後能順利當選
    ，乃提前進行拜票活動。於95年2 月10日上午，其友人己○○即花蓮縣玉里鎮玉溪農會果樹產銷班第5 班（以下簡稱產
    銷班）班員，以電話通知戊○○該班共21人，正在花蓮縣玉
    里鎮高寮201 號之產銷班場所開班會，迄11時許班會結束後
    ，將在原地舉辦餐會，戊○○聞訊，隨即攜帶新臺幣（下同
    ）10 000元之現金，並於餐會初抵達上開產銷班現場，戊○○經友人己○○引薦給該班班長甲○○，並由甲○○公開向
    在場班員介紹其將競選花蓮縣玉里鎮第18屆第2 選區鎮民代
    表後，戊○○即公開表示請大家支持之意，並廣發私人名片
    ，迄用餐期間，因花蓮縣玉里鎮玉溪農會總幹事當場捐獻20
    00元供上開產銷班作為班基金，戊○○見時機成熟，乃假借
    捐助名義，將其所攜10000 元現金以牛皮紙袋裝妥後，交給
    甲○○並表明提供贊助，甲○○則指示產銷班會計丁○○存
    入產銷班帳戶內作為班基金，丁○○於餐會中乃當場點數牛
    皮紙袋內之鈔票，並公布戊○○捐獻之金額，在場之班員聽
    聞後則鼓掌叫好，使該產銷班內共16名具有該選舉區投票權
    之人嗣後為一定投票權之行使。後因為人檢舉始經警循線查
    悉上情。
二、案經花蓮縣警察局玉里分局報告臺灣花蓮地方法院檢察署檢
    察官偵查起訴。
    理  由
壹、有罪部分（即被告戊○○部分）：
一、茲因兩造就本案證人乙○○、丙○○之警詢筆錄證據能力有
    所爭執，本院乃先予敘明如下：按被告以外之人於審判外之
    言詞或書面陳述，除法律有規定者外，不得作為證據；被告
    以外之人於檢察事務官、司法警察官或司法警察調查中所為
    之陳述，與審判中不符時，其先前之陳述具有較可信之特別
    情況，且為證明犯罪事實存否所必要者，得為證據，刑事訴
    訟法第159條第1項、第159條之2分別定有明文。是以刑事訴
    訟法對於證人於警詢所證，雖原則上認其為傳聞證據而排除
    證據能力，然若符合前揭情形，則例外的認為具有證據能力
    。經查：
（一）證人乙○○之警詢筆錄部份：
    １、證人乙○○於警詢證稱：伊是產銷班班員，95年2 月10
        日早上，在花蓮縣玉里鎮高寮201 號之產銷班場所開完
        班會後，總共21名班員就在現場聚餐，伊不認識被告戊○○，但他也有到場，班長甲○○有公開介紹被告戊○○要競選花蓮縣玉里鎮第18屆鎮民代表，被告戊○○也
        有公開表態要參選，伊與被告戊○○是在同一選區等語
        （見警卷第16頁至第18頁）；其於本院則證稱：伊不認
        識被告戊○○，一直到選舉活動開始時，伊才知道被告
        戊○○要出來參選鎮民代表，95年2 月10日中午產銷班
        聚餐時，沒有人介紹被告戊○○要出來競選鎮民代表，
        伊也不清楚被告戊○○有無公開表示參選之意，伊會在
        警詢時為上開證述，是因為記錯了，後來檢察官問伊班
        長有無公開介紹被告戊○○時，伊有改稱沒有，被告戊○○應該是在餐會以後才有表態，但哪天不確定。（問
        ：甲○○有無介紹被告戊○○要出來競選鎮民代表這件
        事，你為何會記錯？）因為班長甲○○若有介紹，伊都
        會照相，但伊看照相機裡面沒有公開介紹被告戊○○的
        相片，（問：既然不確定甲○○有無介紹被告戊○○要
        出來競選鎮民代表的事，為何在警詢時這樣說？）因為
        當時小孩剛出生很忙，一時忘了，回家看相片才知道，
        （問：被告戊○○後來有說他要參選，並請求支持，你
        是何時、何地知道？）伊不清楚，（問：你為何現在能
        確認被告戊○○在餐會當時沒有表態，警詢所言是錯誤
        的？）伊是慢慢從回憶中想起來的，（問：警方詢問時
        ，警察有無逼迫、誘導你如何回答？）警察沒有逼迫伊
        ，伊是依照自己的自由意志回答問題等語（見本院96年
        1月3日審理筆錄第11頁至第19頁）。經核證人乙○○警
        詢及本院所證，兩者明顯不符，且其所證乃證明本案犯
        罪事實存否所必要，自需探究何者較為可信，合先敘明
        。
    ２、細譯證人乙○○於本院翻異前詞之理由，其一乃因為警
        方詢問後，其回家看餐會的相片，發現沒有被告甲○○
        公開介紹被告戊○○的相片，所以認為被告甲○○沒有
        公開介紹被告戊○○要競選鎮民代表之事，其二乃因為
        其警詢時記錯餐會當時的事情，所以才於當時誤稱被告
        戊○○有公開表明競選之意。然查：
    （１）證人乙○○接受警方詢問時，當係依照自己對於餐會
          當天的記憶回答問題，至於餐會當天若有拍攝相片，
          亦僅能呈現餐會當時的片段情況，其既非連貫紀錄餐
          會時發生之所有事宜，亦無錄得聲音，故該相片至多
          僅能輔佐證人乙○○回憶當時的情況，焉有可能反以
          相片攝得之靜態及片段情形推翻證人乙○○之記憶？
          又證人乙○○於本院屢屢稱因為記錯，所以才於警詢
          時誤稱被告戊○○有公開表明競選之意，然經本院進
          一步訊問為何其可以確認警詢是記錯的，於法院所證
          才是正確的，其又支支吾吾，無法說出所以然，而常
          人之記憶均係越接近事發時間，越為清晰，證人李連
          發於警詢時，既無遭到警方以不當之手法取得證言，
          依照常理，自應認其警詢時所證較無記錯事情之可能
          ，是以證人乙○○於本院推翻其警詢證詞之理由，實
          屬無稽，難以採信，其於警詢所證實較為可信。
    （２）依證人乙○○於本院所證，其於95年5 月24日接受警
          方詢問完畢後，回家看餐會的相片，發現自己記錯了
          ，被告甲○○並沒有公開介紹被告戊○○要競選鎮民
          代表，則證人乙○○既已自認記錯事實，其事後就此
          事當應為澄清之證述，然觀以其於95年6 月13日之偵
          訊證詞，檢察官訊問：「95年2 月10日餐會中，何人
          介紹被告戊○○要出來選代表？」時，證人乙○○仍
          回答：「甲○○只介紹他是戊○○，他這次有意思要
          出來參選。」等語（見偵卷第7 頁），顯見其於本院
          係為隱蔽事實、迴護被告，始胡謅理由以圖推翻其於
          警詢所為不利被告之證詞，其於本院所證不具可信性
          。
    （３）此外，證人乙○○於警詢作證時，警方詢問程序上亦
          無可指為瑕疵之處，綜上所述，證人乙○○之警詢證
          詞既與審判中不符，且其警詢時之陳述具有較可信之
          特別情況，復為證明本案犯罪事實存否所必要，揆諸
          前揭說明，自應具有證據能力而得為證據。
（二）證人丙○○之警詢筆錄部份：
    １、證人丙○○於警詢證稱：伊是產銷班副班長，95年2 月
        10日早上，在花蓮縣玉里鎮高寮201 號之產銷班場所開
        完班會後，總共21名班員就在現場聚餐，被告戊○○是
        在開始餐會時來的，他有向在場人說：「這次代表選舉
        要參加競選，請大家支持。」等語（見警卷第13頁至第
        14頁）；其於本院則證稱：伊是產銷班班員，95年2 月
        10日上午11時許，被告戊○○有到花蓮縣玉里鎮高寮20
        1 號之產銷班場所參加餐會，當場沒有人介紹被告戊○○要出來參選，被告戊○○自己也沒有如此表示，伊會
        在警詢時為上開證述，是因為被告戊○○在餐會現場用
        台語講話，伊是原住民，聽不懂他說什麼，伊實際上是
        到95年4 月才知道被告戊○○要出來參選，（問：你於
        警方詢問時，警察有無告知你不得虛構或誣陷，若不實
        在要負刑責？）伊知道，事後伊才知道被告戊○○要出
        來參選，當時因為在跑里長的選舉，暈頭轉向的，事後
        回想才知道記錯了等語（見本院96年1月3日審理筆錄第
        21頁至第27頁）。經核證人丙○○於警詢及本院所證，
        兩者明顯不符，且其所證乃證明本案犯罪事實存否所必
        要，自需探究何者較為可信，合先敘明。
    ２、證人丙○○先以於前揭餐會時，聽不懂被告戊○○所說
        之台語，故誤以為被告戊○○於該餐會中有表明參選之
        意，而於警詢為上開證述，作為其於本院翻異警詢所證
        之理由，然證人丙○○若果真遇及此語言不通而不明對
        方意思之情形，於警方詢問案情時，應會據實以報此情
        ，並表示不清楚被告戊○○有無表示參選之意，焉會反
        為上開明確陳述案情之證述？此理由實不足為採。證人
        丙○○嗣又改口稱：因為記錯才於警詢時為上開證述，
        然觀以本件警詢筆錄，警方均係針對前揭餐會發生之事
        加以詢問，並無詢及其他足以讓證人丙○○混淆之事，
        證人丙○○究竟因何會記錯？又為何可以確認離事發當
        時較近之警詢回答是錯的，反以離事發當時較遠時間之
        本院作證內容方為正確？此種種疑點，均已難令本院相
        信其於本院作證內容為真。況證人丙○○於偵查時亦證
        稱：伊於警詢所言都實在，前開餐會當時，伊好像聽到
        被告戊○○公開說他要參選鎮民代表，也有聽到班員說
        他要出來選代表，還有聽到甲○○在餐會時，介紹被告
        戊○○這次有意思要出來參選等語（見偵卷第6頁至第8
        頁），核與其於警詢所證相符，益證其於警詢所證較本
        院所證為可信。此外，據證人丙○○所述，其於警詢作
        證時，警方詢問程序並無何可指為瑕疵之處，故證人丙○○之警詢證詞既與審判中不符，且其警詢時之陳述具
        有較可信之特別情況，復為證明本案犯罪事實存否所必
        要，揆諸前揭說明，自應認為具有證據能力而亦得為證
        據。
二、訊據被告戊○○固不否認其有於前開時間參加上開餐會，且
    於餐會中將10000 元現金以牛皮紙袋裝妥後，交給產銷班班
    長即被告甲○○，被告甲○○則指示產銷班會計即被告丁○○存入產銷班帳戶內作為班基金，其嗣後於95年3月9日登記
    參選花蓮縣玉里鎮第18屆第2 選區鎮民代表，且花蓮縣玉里
    鎮第2 選區，包含花蓮縣玉里鎮高寮、觀音、東豐、樂合、
    春日、德武、松浦等地之事實，核與證人即被告甲○○、證
    人即被告丁○○、證人乙○○於警詢、偵查及本院，證人丙○○於偵查及本院，證人即產銷班班員黃欽州、張武增於警
    詢，證人即產銷班班員楊高林於警詢及偵查，證人即產銷班
    班員俞金壽於偵查，證人己○○於本院所證相符，並有產銷
    班存摺明細影本、會計帳簿影本、會計資料明細各1 份在卷
    可稽，而被告戊○○嗣後果於95年6 月16日經中選會公告當
    選，然經本院以95年度選字第7 號民事案件判決其當選無效
    （經被告提起上訴，尚未確定）之事實，亦有上開民事判決
    影本1 份附卷可佐，此部分事實自堪先予認定。惟被告戊○○矢口否認有何對於選舉區內之團體，假借捐助名義賄選之
    犯行，其辯稱：伊於95年2 月10日上午，到產銷班參加餐會
    的原因是伊本身有種植火龍果，這1、2年的產銷不理想，和
    友人己○○談過此問題後，他說想利用產銷班班會的機會引
    薦伊過去，伊是想去瞭解產銷班有關種植火龍果的事情，餐
    會期間，伊因為也有從事介紹外籍新娘的事情，所以在發名
    片時，有順便拉外籍新娘的生意，己○○說班裡有人叫伊捐
    錢贊助班費，當時也有人起鬨，說伊只知道自己的好處，應
    該也要給班裡好處，伊就捐助班裡10000 元，但因為之前玉
    溪農會總幹事只捐了2000元，伊怕捐10000 元的數額會對總
    幹事不好意思，所以請己○○拿牛皮紙袋給伊裝錢。伊捐10
    000 元除了因為有人起鬨，還有打好關係的意思，因為加入
    產銷班要經過多數人贊成，這有利於伊將來是否可以加入他
    們，且伊想說將來加入，這10000 元可以抵產銷班的年費、
    入會費，其他再追補。餐會當時伊根本就還沒有要參選的意
    思，自然不可能會公開表態要參選鎮民代表云云。惟查：
（一）被告戊○○於前開餐會中，確有向在場之產銷班班員公開
      表示要競選花蓮縣玉里鎮鎮民代表，被告甲○○亦有當場
      為被告戊○○作此介紹之事實，業經證人乙○○、丙○○
      分別於警詢及偵查中證述明確，查證人乙○○於本院既已
      表明其之前不認識被告戊○○，證人丙○○亦於警詢時表
      明和被告戊○○毫無關係，且無任何仇恨或糾紛，再其2
      人嗣於本院之證述，又刻意對被告戊○○多所迴護，其理
      由已詳載如上，足見其2 人於警詢及偵查時，並無羅織不
      實證詞用以誣陷被告戊○○之可能，故證人乙○○、丙○○於警詢及偵查所證上情，足堪採信。
（二）證人即產銷班班員曾貴枝於警詢時雖證稱：被告戊○○於
      95年2 月10日有到產銷班參加餐會，但不清楚他有贊助班
      基金10000 元的事情，因為沒有注意聽，也不知道被告戊○○或其他人有無說他要出來參選鎮民代表的事情（見警
      卷第19頁至第23頁）；證人黃欽州則於警詢時證稱：被告
      戊○○於95年2 月10日有到產銷班參加餐會，沒有聽到被
      告戊○○或其他人有說他要出來參選鎮民代表的事情云云
      （見警卷第24頁至第28頁）；證人張武增於警詢時證稱：
      被告戊○○於95年2 月10日有到產銷班參加餐會，但不清
      楚被告戊○○或其他人有無說他要出來參選鎮民代表的事
      情，到95年4 月份產銷班開會時，才知道被告戊○○有捐
      10000 元云云（見警卷第29頁至第32頁）；證人楊高林於
      警詢時證稱：被告戊○○於95年2 月10日有到產銷班參加
      餐會，沒聽到他有公開表示要參選鎮民代表，是過幾天聽
      班員陳善榮說才知道此事，到95年4 月份產銷班開會時，
      才知道被告戊○○有捐10000 元云云（見警卷第33頁至第
      37頁）；證人俞金壽於警詢證稱：被告戊○○於95年2 月
      10日有到產銷班參加餐會，班長甲○○將他介紹給在場人
      認識，沒有聽到被告戊○○公開表態要參選鎮民代表，是
      事後有聽人提起才知道，不清楚他有贊助班基金10000 元
      的事情云云（見警卷第38頁至第43頁）。然查：賄選行為
      ，一方為行賄以求對方為一定投票權之行使，另一方則為
      收賄者，此行為兩方互蒙私利，然影響選舉純正性之公共
      利益，故已難期任何一方能據實陳述案情，若此賄選行為
      涉有犯罪，各關係人更會為了避免自己或對方遭人檢舉或
      遭檢警查察，而往往在案件調查中作出掩蔽事實真相、迴
      護對方之供述，此外，候選人在選舉區內，往往具有一定
      之影響力，相關人為避免得罪此具有勢力之人，或囿於私
      誼，亦常因此拒絕於案件調查中陳述實情。上開證人等雖
      分別於警詢為前揭證述，然其等所證已與證人乙○○、丙○○所證不符；再據證人丁○○於偵查及本院證稱：被告
      戊○○於95年2月10日餐會期間，當場捐了10000元說要給
      班會當作基金，伊就當場公布，大家拍手鼓掌等語（見偵
      卷第34頁、本院96年1月3日審理筆錄第31頁），顯見參加
      該餐會之上開數證人，均已當場知悉被告戊○○捐獻乙事
      ，證人俞金壽於偵查時證稱：95年2 月10日餐會當天，被
      告戊○○捐了10000 元，說要贊助班會，會計丁○○收起
      來等語（見偵卷第18頁），更可證明此點不虛，然證人曾
      貴枝、黃欽州、張武增、楊高林、俞金壽，卻分別於警詢
      時為前揭不實之證述，益證其等所證確實有迴護被告戊○○之情，自不足為本院採信。
（三）被告戊○○雖辯稱：捐獻上開金錢與選舉無關，是因為當
      時有人起鬨，伊也想和產銷班班員打好關係，因為加入產
      銷班要經過多數人贊成，若將來能順利加入產銷班，這10
      000 元可以抵產銷班的年費、入會費云云。然查：觀以被
      告戊○○歷次所辯情形，其先於警詢時辯稱：捐獻10000
      元的原因，是因為在場人起鬨要伊贊助經費，才要介紹未
      婚男士，伊才贊助云云（見警卷第4 頁），嗣於偵查時則
      稱：捐獻10000 元的目的，是要產銷班的人幫伊行銷火龍
      果云云（見偵查卷第38頁），後於本院準備程序時改稱：
      伊有種水果，但沒有加入產銷班，因為朋友說要介紹伊加
      入產銷班，而產銷班剛入會都要交年費，伊給10000 元的
      目的算是追補年費，因為產銷班員說可以用贊助班費的意
      思讓班員認同云云（見本院95年11月20日準備程序筆錄第
      2頁至第3頁），嗣於本院審理時，始綜合前開所有說法而
      為答辯，若被告戊○○捐錢之目的確與選舉無關，而有另
      外合理的理由，為何其於警詢、偵查及本院準備程序時，
      對於捐獻的目的能有三套不同的說詞？顯見其辯解不實，
      始會數次所供不一。況被告戊○○縱有從事介紹外籍新娘
      的事業，其拜託產銷班班員為其介紹未婚男子之目的，亦
      係要從中賺取佣金，焉有可能生意未做成，反先捐獻金錢
      之道理？其若係遭眾人起鬨而迫於無奈，其前捐獻之農會
      總幹事僅捐獻2000元，其大可亦捐獻2000元以虛應故事，
      怎會主動捐獻到10000 元的數額，故被告戊○○所辯此節
      不足採信。再被告戊○○辯稱對加入產銷班有興趣，然其
      非但未於餐會前的開會過程全程在場，用以瞭解產銷細節
      ，其於本院亦自承：後來沒有加入產銷班，也沒有再去開
      過會等語（見本院95年11月20日準備程序筆錄第39頁），
      其客觀表現出來的行徑，亦可證明其捐獻的目的與是否行
      銷火龍果、是否加入產銷班等，均無關連。
（四）綜上所述，被告戊○○與產銷班並無特別關係，對於產銷
      班平日的運作亦無參與或瞭解之意，然其卻於產銷班聚餐
      之際，經友人通知抵達聚餐場所，並經班長甲○○介紹後
      ，表明將參選花蓮縣玉里鎮鎮民代表，隨後更捐贈10000
      元表明捐助班基金之意，其對於選舉區內之團體，假借捐
      助名義，交付財物，使其團體之構成員為一定投票權行使
      之犯行甚明，本案事證已臻明確，被告戊○○之犯行堪以
      認定，應予依法論科。
三、核被告戊○○所為，係犯公職人員選舉罷免法第91條第1 項
    第1 款之對於選舉區內之團體，假借捐助名義，交付財物，
    使其團體之構成員，為一定投票權之行使罪。爰審酌被告戊○○以此賄選手段破壞選舉制度之純潔公正性，其捐贈之金
    額，及其犯後矢口否認犯行、多所辯詞矯飾其行，不知悔改
    ，態度甚差等一切情狀，量處如主文所示之刑。按「行為後
    法律有變更者，適用行為時之法律。但行為後之法律有利於
    行為人者，適用最有利於行為人之法律。」，刑法第2條第1
    項定有明文，被告戊○○於犯罪時，刑法第42條第2 項、第
    3項分別規定：「易服勞役以1元以上3元以下，折算1日。但
    勞役期限不得逾6個月。」、「罰金總額折算逾6個月之日數
    者，以罰金總額與6 個月之日數比例折算。」，又被告戊○○行為時之易服勞役折算標準，業據修正前罰金罰鍰提高標
    準條例第2條前段規定，就其原定數額提高為100 倍折算1日
    ，故被告戊○○行為時之易服勞役折算標準，應以銀元300
    元即新臺幣900元折算1日，則被告戊○○經本院併科之罰金
    新臺幣100 萬元部分，依修正前刑法之易服勞役折算標準折
    算結果，已逾6 個月，故被告戊○○併科罰金刑部分，僅需
    易服勞役6個月，然95年7月1 日修正公布施行之刑法第42條
    第3項規定：「易服勞役以新臺幣1000元、2000元或3000 元
    折算一日。但勞役期限不得逾一年。」，被告戊○○併科罰
    金新臺幣100 萬元部分，依新法規定，縱然採對其最有利之
    新臺幣3000元折算1日予以計算，亦僅逾6個月而未逾1 年，
    故比較修正前後之易服勞役折算標準規定，以修正前之刑法
    規定較有利於被告戊○○，自應依刑法第2條第1項前段之規
    定，適用修正前刑法第42條第3 項之規定，定其罰金易服勞
    役之折算標準。被告戊○○係犯公職人員選舉罷免法第5 章
    之罪，且經宣告有期徒刑以上之刑，應依公職人員選舉罷免
    法第98條第3項、95年7月1日修正公布施行後刑法第37條第2
    項之規定，依其所犯情節宣告褫奪公權2 年（被告戊○○犯
    罪時，刑法第37條第2項規定：「宣告6月以上有期徒刑，依
    犯罪之性質認為有褫奪公權之必要者，宣告褫奪公權1 年以
    上10年以下」，惟95年7月1日修正公布施行之刑法第37條第
    2項則規定：「宣告1年以上有期徒刑，依犯罪之性質認為有
    褫奪公權之必要者，宣告1 年以上10年以下褫奪公權」，經
    比較修正前後之上開褫奪公權規定，應以修正後之規定較有
    利於被告戊○○，應依刑法第2條第1項後段之規定，適用修
    正後刑法第37條第2 項之規定）。被告戊○○假借捐助名義
    ，捐助至產銷班之現金10000 元，係其用以交付之賄賂，應
    依公職人員選舉罷免法第91條第3 項之規定，不論屬於犯人
    與否，均予以宣告沒收。
貳、無罪部分（即被告甲○○、丁○○部分）：
一、公訴意旨略以：被告戊○○於前開時間及地點，假借捐助名
    義，交付現金10000 元與被告甲○○，被告甲○○再將之交
    給被告丁○○，以入產銷班之會計帳簿，甲○○並在餐會中
    公開要求具有投票權之16名產銷班班員投票支持被告戊○○
    競選鎮民代表，因認被告甲○○、丁○○均與被告戊○○共
    同違反公職人員選舉罷免法第91條第1項第1款之罪嫌云云。
（一）被告甲○○、丁○○雖均否認證人乙○○、丙○○之警詢
      筆錄證據能力，然該2 名證人之警詢證詞具有證據能力之
      理由已詳如上述，茲不再贅述。
（二）按犯罪事實應依證據認定之，無證據不得認定犯罪事實；
      又不能證明被告犯罪者，應諭知無罪之判決，刑事訴訟法
      第154條第2項、第301條第1項分別定有明文。再所謂認定
      犯罪事實之證據，係指足以認定被告確有犯罪行為之積極
      證據而言，苟未能發現相當證據，或證據不足為不利於被
      告事實之認定時，即應為有利於被告之認定，更不必有何
      有利之證據，亦不能以推測或擬制之方法，以為裁判基礎
      （最高法院29年度上字第3105號、40年度臺上字第86號、
      56年度臺上字第807號判例意旨參照）。
（三）公訴人認被告甲○○、丁○○涉有上開犯嫌，無非係以被
      告戊○○、甲○○、丁○○於警詢及偵查時之供述，證人
      乙○○、丙○○於警詢及偵查時之證詞，及卷附產銷班會
      計帳簿影本、現場照片數張等，為其所憑之論據。訊據被
      告甲○○、丁○○固均不否認被告戊○○於前開時間及地
      點，有捐助現金10000 元與產銷班供作班基金使用，且該
      10000 元是由被告戊○○交給被告甲○○，被告甲○○再
      交給被告丁○○，以入產銷班之會計帳之事實，然其2 人
      均堅決否認犯有上開犯行，被告甲○○辯稱：伊之前與被
      告戊○○並不認識，餐會當時，被告戊○○才由己○○介
      紹，後來總幹事捐了2000元給產銷班當作班基金，被告戊○○見狀，也拿了一個袋子給伊，說要順便贊助產銷班，
      伊就將之交給會計，用餐到一半時，丁○○把錢從袋子內
      拿出來，並說被告戊○○贊助產銷班的費用，當天並沒有
      講到選舉的事情等語；被告丁○○辯稱：伊跟被告戊○○
      並不認識，是由己○○在產銷班班會時介紹認識，當天總
      幹事捐獻2000元，被告戊○○看到總幹事捐錢，他也捐錢
      ，但他捐錢的目的伊不清楚等語。經查：
    １、檢察官所舉上開證據中，除證人乙○○於警詢及偵查中
        所證、證人丙○○於偵查中所證外，其餘證據均僅能證
        明被告戊○○於餐會中曾捐助10000 元與產銷班作為班
        基金，且該10000 元是由被告戊○○交給被告甲○○、
        被告甲○○再交給被告丁○○入帳，被告丁○○並當場
        公布被告戊○○捐助之金額的事實。然被告甲○○為產
        銷班班長、被告丁○○為產銷班會計，其等均為被告戊○○假借捐助名義，捐助選舉區內之團體構成員之一，
        其等收受被告戊○○捐獻之行為乃被告戊○○所犯上開
        罪行之目的，其等收受被告戊○○捐獻金錢之原因亦在
        充實自身所屬產銷班的基金，而非基於與被告戊○○共
        同對產銷班假借捐助名義，交付賄賂，使產銷班成員為
        一定投票權行使之犯意為之，是此事實尚不足認定被告
        甲○○、丁○○犯有公訴人所指之此項罪名，合先敘明
        。
    ２、證人乙○○於警詢及偵查中、證人丙○○於偵查中，均
        證述被告甲○○於餐會時，曾公開介紹被告戊○○將競
        選鎮民代表，本院認證人乙○○、丙○○所證此節為可
        採之理由，已詳述如上，於此不再贅述，故被告甲○○
        辯稱其於案發當時未講到選舉之事乙節，並不足採信。
        茲有疑問者，乃被告甲○○此公開介紹被告戊○○將競
        選鎮民代表之舉，係發生在被告戊○○捐錢之前或之後
        ？蓋若發生在被告戊○○捐錢之後，被告甲○○猶為上
        開介紹，甚或要求產銷班班員要因此投票支持被告戊○○，則被告甲○○即有與被告戊○○共犯上開罪名之嫌
        。經查，證人乙○○於警詢證稱：被告戊○○有於95年
        2 月10日產銷班餐會時到場，班長甲○○有公開介紹被
        告戊○○要競選花蓮縣玉里鎮第18屆鎮民代表，被告戊○○也有公開表態要參選，至於被告戊○○捐獻10000
        的事情，伊是事後才知道，因為伊一直跑來跑去辦事等
        語（見警卷第16頁至第18頁），顯見被告甲○○應係於
        餐會一開始，經班員己○○介紹被告戊○○與其認識後
        ，其即介紹被告戊○○予在場班員認識，並表明被告戊○○將競選鎮民代表之事，迄餐會進行一段時間後，被
        告戊○○見農會總幹事捐助2000元與產銷班，時機已成
        熟，始自行決定將10000 元交給被告甲○○表明捐助之
        意，故被告甲○○公開介紹被告戊○○將參選之舉，既
        發生在被告戊○○捐錢之前，且無積極證據證明被告甲○○斯時已知悉被告戊○○嗣將捐助10000 元與該產銷
        班用以賄選，自難認被告甲○○與被告戊○○有何共犯
        上開罪行之犯意聯絡及行為分擔。況證人乙○○、丙○○均於偵查中證稱：被告甲○○雖然有於餐會中介紹被
        告戊○○將出來競選鎮民代表，但沒有聽到被告甲○○
        要大家支持被告戊○○等語（見偵卷第8頁），益證被
        告甲○○僅係單純於餐會中介紹被告戊○○之身分及參
        加餐會的目的而已，並無要求在場的產銷班班員為一定
        投票權行使之意，公訴人上開公訴意旨自有誤會。
    ３、至於被告丁○○部分，其僅於餐會中向在場之產銷班班
        員公布被告戊○○捐款之數額，遍查全卷，並無證據證
        明被告丁○○曾要求在場的產銷班班員為一定投票權之
        行使，故公訴人僅憑被告丁○○收受款項之行為，即認
        其與被告戊○○共犯上開犯行，亦有未合。
（四）綜上所述，本件公訴人所舉之證據不足證明被告甲○○、
      丁○○犯有上開罪行，此外，本院復查無其他積極證據足
      資證明被告甲○○、丁○○確有公訴人所指之犯行，本件
      既不能證明被告甲○○、丁○○犯罪，揆諸首揭法條及判
      例意旨，爰為被告甲○○、丁○○均無罪之判決。
據上論斷，應依刑事訴訟法第299條第1項前段、第301條第1項，
公職人員選舉罷免法第91條第1項第1款、第3項、第98條第3項，
刑法第11條前段、第2條第1 項、第37條第2項，修正前刑法第42
條第3項，修正前罰金罰鍰提高標準條例第2條，現行法規所定貨
幣單位折算新臺幣條第2條，判決如主文。
本案經檢察官王怡仁到庭執行職務。
中　　華　　民　　國　　96　　年　　1 　　月　　17　　日
　　　　　　            臺灣花蓮地方法院刑事第三庭
                            審判長法　官  鄭 培 麗
                                  法  官  張 嘉 芬
                                  法  官  鄭 光 婷
上列正本證明與原本無異。
如對本判決不服，應於送達後10日內，向本院提出上訴狀。（應
抄附繕本）
　　　　　　　　　　　　　　書記官
中　　華　　民　　國　　96　　年　　1 　　月　　23　　日
附錄本案論罪科刑之法條：
公職人員選舉罷免法第91條
有左列行為之一者，處五年以下有期徒刑，併科新臺幣五十萬元
以上五百萬元以下罰金：
一  對於該選舉區內之團體或機構，假借捐助名義，行求期約或
    交付財物或其他不正利益，使其團體或機構之構成員，不行
    使投票權或為一定之行使者。
二  以財物或其他不正利益，行求期約或交付罷免案提議人或連
    署人，使其不為提議或連署，或為一定之提議或連署者。
預備犯前項之罪者，處一年以下有期徒刑。
預備或用以行求期約或交付之賄賂，不問屬於犯人與否，沒收之
。
